臺灣南投地方法院刑事判決　
110年度訴字第125號
公  訴  人  臺灣南投地方檢察署檢察官
被      告  莊正雄



上列被告因傷害等案件，經檢察官提起公訴（109年度偵字第508
4號），本院判決如下：
    主  文
莊正雄犯傷害罪，處有期徒刑伍月，如易科罰金，以新臺幣壹仟
元折算壹日。又犯強制罪，處有期徒刑肆月，如易科罰金，以新
臺幣壹仟元折算壹日。應執行有期徒刑柒月，如易科罰金，以新
臺幣壹仟元折算壹日。
    事  實
一、莊正雄與莊惠君為朋友，2人間有感情及債務糾紛，而於民
    國109年9月29日晚間17時許起，在南投縣集集鎮田寮里龍泉
    公園附近，2人於莊惠君所駕駛車牌號碼0000-00號自用小客
    車上，商談債務事宜。詎雙方一言不合發生爭執，莊正雄竟
    基於傷害之犯意，徒手毆打莊惠君，致莊惠君受有頭皮鈍傷
    及左側眼周圍區域鈍傷之傷害；莊正雄復另行起意，基於強
    暴妨害他人行使權利及毀損之犯意，持刀刺破上開莊惠君所
    有自用小客車之右後輪胎，而以此強暴方式妨害莊惠君駕車
    離去之權利，並足生損害於莊惠君。
二、案經莊惠君訴由南投縣政府警察局集集分局報告臺灣南投地
    方檢察署檢察官偵查起訴。
    理  由
壹、程序部分：
一、按被告以外之人於審判外之陳述，雖不符刑事訴訟法第159
    條之1至之4之規定，而經當事人於審判程序同意作為證據，
    法院審酌該言詞陳述或書面陳述作成時之情況，認為適當者
    ，亦得為證據，同法第159條之5第1項定有明文。其立法意
    旨在於傳聞證據未經當事人之反對詰問予以核實，原則上係
    予排除，惟若當事人已放棄對原供述人之反對詰問權，於審
    判程序中表明同意該等傳聞證據可作為證據，基於證據資料
    愈豐富，愈有助於真實發見之理念，並尊重當事人對傳聞證
    據之處分權，且強化言詞辯論主義，使訴訟程序進行順暢，
    此時，法院自可承認該傳聞證據之證據能力。查本判決認定
    犯罪事實引用被告莊正雄以外之人於審判外之陳述，經檢察
    官及被告同意作為證據使用，本院審酌前揭陳述作成時之情
    況，並無違法取得之情形或證明力明顯過低之瑕疵，且為證
    明本案犯罪事實所必要，以之作為證據應屬適當，復經本院
    於審判期日就上開證據依法進行調查、辯論，依刑事訴訟法
    第159條之5規定，均應具有證據能力。
二、傳聞法則乃對於被告以外之人於審判外之言詞或書面陳述而
    為之規範。本判決所引用之非供述證據，無刑事訴訟法第15
    9條第1項傳聞法則之適用，且無證據證明係公務員違背法定
    程序取得，復經本院踐行證據之調查程序，依法自得作為證
    據。
貳、實體部分：
一、認定犯罪事實所憑之證據及理由：
    訊據被告莊正雄固坦承有於上開時、地與告訴人莊惠君發生
    爭執，並持刀刺破告訴人所駕駛汽車之右後輪胎之事實，惟
    矢口否認有何傷害及強制犯行，辯稱：我沒有動手打告訴人
    ，另外，我是氣不過才會拿刀刺破告訴人汽車的輪胎，之後
    我有說我家有備胎可以幫告訴人換云云。經查：
　㈠被告於上揭時間、地點傷害告訴人之事實，業據告訴人於警
    詢、偵訊及審理時證稱：我和被告曾有金錢上借貸，另外被
    告被我前夫提起民事侵害配偶權訴訟，請求損害賠償新臺幣
    （下同）10萬元，因為賠償金事宜談不攏，因此引發本次糾
    紛；本案事發經過是109年9月29日晚間，我和被告在龍泉公
    園附近，被告坐在我所駕駛車牌號碼0000-00號自用小客車
    之副駕駛座，被告質問我一些事情後，我反駁被告，被告就
    很生氣，打我的頭部和眼部；後來，我車子上有一支小刀子
    ，被告就用刀子去刺破我車子的右後輪胎等語明確（見警卷
    第5至6頁；偵卷第11至13頁；本院卷第88至98頁）。
　㈡又告訴人上揭事發緣由之描述，核與被告於本院準備程序供
    稱：我和告訴人有感情和債務糾紛，告訴人本來說要還我錢
    ，後來又封鎖我，民事庭那邊，告訴人騙我她有離婚，實際
    上沒有離婚，民事庭那邊我被判賠10萬；109年9月29日晚間
    我和告訴人發生爭執，彼此很大聲等語（見本院卷第56、57
    頁），大致相符。
　㈢復參以告訴人案發後於109年9月29日21時44分即經救護車送
    至竹山秀傳醫院就醫，主訴「1小時前被朋友徒手毆打，現
    頭皮腫痛、左眼瘀青」，經醫師檢查為「頭皮鈍傷、左側眼
    周圍區域鈍傷」等節，有竹山秀傳醫院109年12月18日109竹
    秀管字第1090918號函暨檢附莊惠君109年9月29日急診病歷
    資料、診斷證明書各1份在卷可佐（見偵卷第29至38頁）。
    觀諸則上開診斷證明書所載告訴人傷勢位置與告訴人指述被
    告毆打其頭部及眼部之情節相符，又告訴人至竹山秀傳醫院
    就診之時間，亦據南投縣政府消防救護紀錄表（見偵卷第36
    頁）記載明確。是以，告訴人於警詢、偵訊及本院審理時就
    關於被告歐打其頭部、臉部之陳述前後一致。再者，告訴人
    送醫時間與告訴人上開所述遭被告傷害之時間相近，且告訴
    人之傷勢部位亦與其證述被告傷害行為可能造成之傷害情狀
    相符，堪認被告確有於上揭時間、地點，毆打告訴人，致告
    訴人受有前開傷害之事實。被告前揭所辯，顯係事後卸責之
    詞，不足採信。
　㈣另上開被告持刀刺破告訴人所駕駛輪胎之事實，業據被告於
    警詢、偵訊及本院審理時坦承不諱，和與告訴人之指述相符
    （見警卷第5至6頁；偵卷第11至13頁；本院卷第88至98頁）
    ，並有告訴人所駕駛車輛輪胎遭刺破之照片2張（見警卷第9
    頁）在卷可查，足認被告此部分自白與事實相符，堪可採信
    。又被告固辯稱其係一時氣不過，才刺破告訴人所駕駛車輛
    之輪胎，沒有要妨害告訴人自由，且有表示幫告訴人更換備
    胎云云，惟被告此刺破告訴人輪胎之行為，顯已致使告訴人
    無法駕車離去，而妨礙告訴人駕車離去之權利，足認被告上
    開刺破告訴人所駕駛車輛之行為，該當刑法上強制罪之要件
    。而被告辯稱其係一時氣不過方為此行為，僅為動機問題，
    核與判斷被告是否具強制故意無涉，並無礙於本件強制犯行
    之認定。
　㈤從而，被告所執前揭辯解，顯屬卸責之詞，委無可採。本案
    事證明確，被告犯行均堪以認定，均應依法論科。
二、論罪科刑：
　㈠核被告所為，係犯刑法第277條第1項之普通傷害罪嫌、同法
    第304條第1項之強制罪及同法第354條之毀損他人物品罪。
    被告係以一行為同時犯強制罪及毀損他人物品罪，為想像競
    合犯，應從一重論以強制罪。被告所犯上開傷害罪及強制罪
    ，犯意各別，行為互殊，應予分論併罰。另起訴書固記載被
    告強行取走告訴人之汽車鑰匙及行動電話，然卷內證據不足
    認有此部分行為，是此部分容有誤會，附此敘明。
　㈡爰以行為人之責任為基礎，審酌被告因與告訴人間具感情及
    債務糾紛，而發生爭執，竟未能以理性方式溝通解決前開糾
    紛，而毆打告訴人，致使告訴人受有如事實欄所示身體傷害
    ，又率然以刺破告訴人所駕駛車輛之輪胎，妨害告訴人行使
    權利，顯然缺乏尊重他人法益之觀念，所為實屬不該；復審
    酌被告否認傷害及強制犯行、坦承毀損犯行之犯後態度，兼
    衡告訴人所受損害程度、犯罪之目的、手段與動機，暨被告
    自述國中畢業之智識程度，目前打零工維生，之前擔任大貨
    車司機，但因為脊椎開刀不能做粗重的事情，經濟狀況勉持
    ，家中有媽媽、妹妹，本身離婚，有2名兒子之家庭生活經
    濟狀況（見本院卷110、111頁）等一切情狀，分別量處如主
    文所示之刑，並均諭知易科罰金之折算標準，暨定應執行刑
    及易科罰金之折算標準。
據上論斷，應依刑事訴訟法第299 條第1 項前段，判決如主文。
本案經檢察官張鈞翔提起公訴，檢察官林孟賢到庭執行職務。
中　　華　　民　　國　　111 　年　　3 　 　月　 3　　日
　　　　　　　    刑事第二庭    審判長法　官　楊國煜
                                      法　官　羅子俞
                                      法　官　顏紫安
以上正本與原本無異。
如不服本判決應於收受送達後20日內向本院提出上訴書狀，並應
敘述具體理由；其未敘述上訴理由者，應於上訴期間屆滿後20日
內向本院補提理由書（均須按他造當事人之人數附繕本）「切勿
逕送上級法院」。
告訴人或被害人如對於本判決不服者，應具備理由請求檢察官上
訴，其上訴期間之計算係以檢察官收受判決正本之日期為準。
                                      書記官 劉芳竺
中　　華　　民　　國　　111 　年　　3 　　月　　4 　　日
附錄本判決論罪科刑法條：
刑法第277條：
傷害人之身體或健康者，處 5 年以下有期徒刑、拘役或 50 萬
元以下罰金。
犯前項之罪，因而致人於死者，處無期徒刑或 7 年以上有期徒
刑；致重傷者，處 3 年以上 10 年以下有期徒刑。
刑法第304條：
以強暴、脅迫使人行無義務之事或妨害人行使權利者，處 3 年
以下有期徒刑、拘役或 9 千元以下罰金。
前項之未遂犯罰之。
刑法第354條：
毀棄、損壞前二條以外之他人之物或致令不堪用，足以生損害於
公眾或他人者，處 2 年以下有期徒刑、拘役或 1 萬 5 千元以
下罰金。